臺灣板橋地方法院刑事判決　　　　　　　96年度易字第2925號
公　訴　人　臺灣板橋地方法院檢察署檢察官
被　　　告　子○○
選任辯護人　徐揆智律師
　　　　　　林幸慧律師
被　　　告　丙○○
　　　　　　乙○○
　　　　　　　　　　（另案執行中）
上　一　人
選任辯護人　邱新福律師
被　　　告　丁○○
上列被告等因詐欺等案件，經檢察官提起公訴（96年度偵字第18
536 、20427 號）暨移送併案（臺灣臺北地方法院檢察署96年度
偵字第15497 、19569 、20474 號、臺灣臺南地方法院檢察署96
年度偵字第15079 號），被告等於本院準備程序進行中，均為犯
罪之自白，經本院合議庭裁定，由受命法官獨任以簡式審判程序
審理，判決如下：
    主  文
子○○共同犯行使偽造公文書罪，處有期徒刑壹年貳月，緩刑參
年，並提供義務勞務陸拾小時。
未扣案偽造之「法務部」、「臺灣臺北地方法院檢察署」、「檢
察官周士榆」、「書記官康敏郎」之公印、印章，各壹枚；偽造
之「臺灣臺北地方法院檢察署刑事傳票」、「臺灣臺北地方法院
檢察署強制性資產凍結執行書」、「法務部執行假扣押處份命令
」原本，各壹紙，均沒收之。扣案如附表所示之物，均沒收之。
丙○○共同犯行使偽造公文書罪，處有期徒刑壹年貳月，緩刑參
年，並提供義務勞務捌拾小時。
未扣案偽造之「法務部」、「臺灣臺北地方法院檢察署」、「檢
察官周士榆」、「書記官康敏郎」之公印、印章，各壹枚；偽造
之「臺灣臺北地方法院檢察署刑事傳票」、「臺灣臺北地方法院
檢察署強制性資產凍結執行書」、「法務部執行假扣押處份命令
」原本，各壹紙，均沒收之。扣案如附表所示之物，均沒收之。
乙○○共同犯行使偽造公文書罪，處有期徒刑壹年陸月。
未扣案偽造之「法務部」、「臺灣臺北地方法院檢察署」、「檢
察官周士榆」、「書記官康敏郎」之公印、印章，各壹枚；偽造
之「臺灣臺北地方法院檢察署刑事傳票」、「臺灣臺北地方法院
檢察署強制性資產凍結執行書」、「法務部執行假扣押處份命令
」原本，各壹紙，均沒收之。扣案如附表所示之物，均沒收之。
丁○○共同犯行使偽造公文書罪，處有期徒刑壹年貳月，緩刑參
年，並提供義務勞務陸拾小時。
未扣案偽造之「法務部」、「臺灣臺北地方法院檢察署」、「檢
察官周士榆」、「書記官康敏郎」之公印、印章，各壹枚；偽造
之「臺灣臺北地方法院檢察署刑事傳票」、「臺灣臺北地方法院
檢察署強制性資產凍結執行書」、「法務部執行假扣押處份命令
」原本，各壹紙，均沒收之。扣案如附表所示之物，均沒收之。
    事  實
一、子○○、丙○○、丁○○（前因違反電子遊戲場業案件，經
    本院於民國（下同）92年11月28日以92年度簡字第3501號判
    決判處拘役50日，如易科罰金，以銀元300 元折算1 日，緩
    刑3 年，93年1 月16日緩刑報結，而其緩刑已屬期滿，未經
    撤銷，其刑之宣告，失其效力，下同），前均未曾受有期徒
    刑以上刑之宣告；乙○○於83年間，因麻藥案件，經法院判
    處有期徒刑5 月，如易科罰金，以銀元300 元折算1 日確定
    ，84年3 月27日易科罰金執行完畢；又因重傷害案件，經法
    院判處有期徒刑3 年，88年1 月26日縮短刑期假釋出監，89
    年4 月2 日縮短刑期執行完畢；復於96年間，因竊盜案件，
    經臺灣臺北地方法院於96年3 月15日判處有期徒刑3 月，如
    易科罰金，以新臺幣1,000 元折算1 日，同院96年7 月26日
    96年度聲減字第1324號裁定減刑減為1 月又15日（現執行中
    ，96年12月15日執行完畢，以上均不構成累犯），合先說明
    。
二、子○○於96年7 月18日13時許，在臺北縣汐止市某處，將其
    所開立之臺灣土地銀行汐止分行帳號：000000000000等帳戶
    ，以新臺幣（下同）3,000 元出賣予姓名年籍不詳綽號「阿
    忠」之成年男子。乙○○於96年7 月間某日（起訴書載為8
    月），在臺北縣鶯歌火車站，將其所開立之華南商業銀行中
    山分行帳號：000000000000號（包含併案）及彰化商業銀行
    帳號：00000000000000號帳戶，以每本3,000 元出售予姓名
    年籍不詳綽號「阿傑」之成年人。丙○○則於96年6 月26日
    將其在臺北縣新莊市○○○路26號之聯邦商業銀行西盛分行
    所開立之聯邦商業銀行西盛分行帳號000000000000號（包含
    併案）及臺灣郵政股份有限公司板橋三民郵局帳號：000000
    00000000號帳戶，以每本3,000 元出賣予姓名年籍不詳綽號
    「老大」之成年男子。子○○、乙○○及丙○○出售帳戶予
    詐騙集團後，並加入詐騙集團，依「老大」指示，由子○○
    負責以提款卡查詢詐騙金額匯入情形，丙○○則負責向出售
    帳戶之人，以每本3,000 元至4,000 元不等金額收購帳戶予
    詐騙集團使用，乙○○則跟隨在「老大」身旁，該詐騙集團
    詐騙方式包括身分遭人冒用財產遭檢察官凍結、取消分期付
    款設定等名義，詐騙戊○○等人將款項匯入詐騙集團所指定
    之帳戶（被害情形則詳如起訴書證據清單【併案被害人甲○○，就被告乙○○部分，核與原起訴事實同一即證據清單十
    ；併案被害人庚○○，就被告丙○○併案部分，與原起訴事
    實同一即證據清單五之部分；併案被害人癸○○，就被告乙○○併案部分，與原起訴事實同一即證據清單十一之部分】
    ，其餘被害人亦經相關權責機關積極清查中）。子○○等人
    並在中國時報上登載「郵銀簿換3萬」之廣告，向不特定之
    人蒐購存摺，丁○○從報紙得知該廣告後，則提供其所開立
    之安泰銀行二重分行帳號00000000000000號、富邦銀行五股
    分行帳號：00000000 0000號、大溪員樹林郵局帳號：00000
    000000000000號帳戶之存摺、金融卡及印章予丙○○等人使
    用，並擔任車手負責臨櫃提領，每日分得5,000 元之報酬。
    丁○○於96年7 月19日14時45分許，依姓名年籍不詳綽號「
    小駱」指示，前往富邦銀行領款65,000元後，再將金額全數
    交付「小駱」；同年月20日14時30分許，「小駱」再指示丁○○至安泰銀行二重分行領取1,150,000 元，領款後將上開
    金額交付「鐵頭」之人。嗣丁○○發現其所提供之帳戶遭列
    為警示帳戶後遂向警方坦承上情，警方於96年8 月10日21時
    許，在臺北縣三重市○○街407 號前埋伏，適由「老大」指
    示乙○○駕駛車號8A－6501號自用小客車搭載子○○及丙○○等人，前往該處找丁○○時，為警當場查獲，並從乙○○
    身上扣得安非他命1 包、玻璃吸管、塑膠匙勺（被告乙○○
    涉嫌施用毒品案件，由檢察官另案偵辦）、SIM 卡1 張、存
    證信函1 張；從子○○身上扣得行動電話1 支及中國時報刊
    登廣告名片1 張；從丙○○身上扣得帳戶1 本、提款卡1 張
    、印章1 枚及行動電話2 支、SIM 卡1 張，並從車號8A－65
    01車上查扣帳戶1 本、提款卡1 張、印章1 枚、邱玉雯身分
    證影本1 張、林婉諭加油中心申報表1 張及合作金庫銀行使
    用金融卡注意事項。因悉上情。
三、案經臺北縣政府警察局三重、海山分局移送臺灣板橋地方法
    院檢察署檢察官偵查起訴暨移送併案（臺灣臺北地方法院檢
    察署96年度偵字第15497 號、臺灣臺南地方法院檢察署96年
    度偵字第15079 號）審理。
    理  由
一、上揭事實，業據被告子○○、丙○○、乙○○、丁○○等4
    人於本院準備程序、審理時均坦白承認，核與其等於警詢時
    及偵查中供述如上行為之情節大致符合，並與被害人庚○○
    、戊○○、辛○○○、己○○、壬○○、甲○○、癸○○於
    警詢指訴其等為之詐騙之情節，並無不合而屬相符；此外，
    復有內政部警政署反詐騙案件紀錄表、郵政跨行匯款申請書
    、偽造之臺灣臺北地方法院檢察署刑事傳票、偽造之臺灣臺
    北地方法院檢察署強制性資產凍結執行書、自動櫃員機存戶
    交易明細表2 紙、郵政國內匯款執據1 紙、法務部執行假扣
    押命令1 紙、內政部警政署反詐騙諮詢專線紀錄表、匯款申
    請書回條2 紙，被告丁○○安泰銀行存摺明細表、內政部警
    政署反詐騙案件紀錄表、切結書、匯出匯款申請書1 紙、匯
    款委託書（證明聯）、自動櫃員機儲戶交易明細表2 紙，剪
    報1 紙等在卷可佐，足認被告等上述等之自白，均核與事實
    相符。據上，本件事證積極明確，被告等之犯行，均可以認
    定，應予以依法論科。
二、核被告4 人所為，均係犯刑法第216 條、第211 條之行使偽
    造公文書罪、第339 條第1 項之詐欺取財罪。而偽造公印、
    印章及偽造印文之行為，係偽造公文書之部分行為，其偽造
    公文書後復持以行使，偽造之低度行為，應為行使之高度行
    為所吸收，均不另論罪；又其等多次以訛詐之方式，在密接
    之時間內而為，乃為接續性行為，僅為一個接續作為。被告
    等上開犯行，與「阿忠」、「阿傑」、「老大」、「小駱」
    、「鐵頭」等，以及其等所屬之詐欺集團成員間，係一體分
    工實施而完成整體訛詐之犯行，是具有犯意聯絡及行為分擔
    之相互聯繫關係，均為共同正犯。又其等同時而為行使偽造
    公文書，訛詐被害人財物，觸犯數罪名，為想像競合犯，應
    依刑法第55條規定，從一較重之行使偽造公文書罪處斷；另
    各該行為人，僅係對被害人謊以其等涉嫌法律事項，業經偵
    辦為幌，或以作出之偽造公文書傳真或取信任之方式進行訛
    詐，稽之全情難認有何假冒行使公務員職權之問題，應無偽
    冒公務員而行使職權罪之刑法第158 條規定適用之問題，附
    帶敘明。爰審酌被告等為圖不勞而獲，與如上所述之「阿忠
    」、「阿傑」、「老大」、「小駱」、「鐵頭」等，以及所
    屬之詐欺集團成員間，一體分工實施完成整體訛詐犯行，利
    用一般民眾欠缺法律專業知識，對於檢察機關偵辦案件程序
    未必熟知，暨民眾目前對檢察機關執行職務公信力尚或仍期
    待之信賴心理，而以偽造公文書方式遂行詐騙行為的手段，
    對被害人造成損害程度非小，並衡被告等於本件犯罪角色分
    工安排，及被告犯後於本院尚知坦承犯行，態度尚稱良好等
    一切情狀，酌情分別從輕量處比較低度之詳如主文所示之刑
    ，用期刑法謙抑之具體表現；又本件被告子○○、丙○○、
    丁○○（前因違反電子遊戲場業案件，同事實欄所述），前
    均未曾受有期徒刑以上刑之宣告，各有本院於言詞辯論終結
    日96年11月7 日列印之臺灣高等法院被告前案紀錄表可按，
    是被告子○○、丙○○、丁○○等人，於歷此偵審科刑程序
    後，稽之全情並非必以執行刑罰為唯一必要，是本院仍認以
    暫不執行被告子○○、丙○○、丁○○等之所受宣告之刑較
    為適當，爰為諭知如主文所示之緩刑期間，並依刑法第74條
    第2 項第5 款規定，分別斟酌被告子○○、丙○○、丁○○
    ，於本件對不勞而獲之行為全景，為應提供義務勞務日數之
    諭知如主文所示，以其法律適用於具體案件之衡平，並提供
    啟發與自新之途。至被告乙○○有如事實欄所述前案，因此
    ，就被告乙○○部分，依法應與上述其餘3 被告之法律適用
    ，作出區分，用期適法，附帶說明。
三、如主文所示未扣案偽造之「法務部」、「臺灣臺北地方法院
    檢察署」、「檢察官周士榆」、「書記官康敏郎」之公印、
    印章，各1 枚；偽造之「臺灣臺北地方法院檢察署刑事傳票
    」、「臺灣臺北地方法院檢察署強制性資產凍結執行書」、
    「法務部執行假扣押處份命令」原本，各1 紙（即如上所述
    其等詐騙集團等據以傳真予被害人之原本）等物，均係被告
    等，與「阿忠」、「阿傑」、「老大」、「小駱」、「鐵頭
    」等暨所屬詐騙集團成員所有，分係供本件犯罪所用之物，
    依共同正犯責任共通之原則，均依刑法第219 條、第38條第
    1 項第2 款規定宣告沒收；又如主文所示之偽造之「臺灣臺
    北地方法院檢察署刑事傳票」、「臺灣臺北地方法院檢察署
    強制性資產凍結執行書」、「法務部執行假扣押處份命令」
    之原本既均經沒收，則其上「法務部」、「臺灣臺北地方法
    院檢察署」、「檢察官周士榆」、「書記官康敏郎」之印文
    ，自無再依刑法第219 條規定重複諭知沒收之必要；另外，
    如附表所示之物（並詳細目），就本件具體情狀觀察，可認
    係被告等用供本件訛詐犯行所用之物件，應分別依法宣告沒
    收之。至於被告等出售帳戶等之所得，均未經扣案，且金錢
    具有強烈之混合性質，無從具體確定應為沒收之物，本院因
    認應無宣告沒收之實質性存在，本於法之謙抑，應不為沒收
    ；又被告等先前出售之帳戶存摺等，亦未據扣案，為免執行
    無著，同毋庸為沒收宣告，均附帶敘明。
四、至移送併案（臺灣臺北地方法院檢察署96年度偵字第15497
    、19569 、20474 號關於被告丙○○、乙○○部分；臺灣臺
    南地方法院檢察署96年度偵字第15079 號關於被告乙○○部
    分）審理部分，核各與起訴部分，各為同一事實【詳如事實
    欄所載】，本院已審理如上，附帶說明。
據上論斷，應依刑事訴訟法第273 條之1 第1 項、第299 條第1
項前段，刑法第28條、第211 條、第216 條、第339 條第1 項、
第55條、第219 條、第74條第1 項第1 款、第2 項第5 款、第38
條第1 項第2 款，刑法施行法第1 條之1 ，判決如主文。
本案經檢察官吳文正到庭執行職務。
中　　華　　民　　國　　96　　年　　12　　月　　7 　　日
                        刑事第5 庭法　官  黎錦福
上列正本證明與原本無異。
如不服本判決，應於判決送達後10日內敘明上訴理由，向本院提
出上訴狀（應附繕本），上訴於臺灣高等法院。
                                  書記官  蔡麗春
中　　華　　民　　國　　96　　年　　12　　月　　7 　　日
附錄本案論罪科刑法條全文：
中華民國刑法第211條
（偽造變造公文書罪）
偽造、變造公文書，足以生損害於公眾或他人者，處1 年以上7
年以下有期徒刑。
中華民國刑法第216條
（行使偽造變造或登載不實之文書罪）
行使第210 條至第215 條之文書者，依偽造、變造文書或登載不
實事項或使登載不實事項之規定處斷。
中華民國刑法第339條
（普通詐欺罪）
意圖為自己或第三人不法之所有，以詐術使人將本人或第三人之
物交付者，處5 年以下有期徒刑、拘役或科或併科1 千元以下罰
金。
以前項方法得財產上不法之利益或使第三人得之者，亦同。
前二項之未遂犯罰之。
附表：
甲：被告乙○○身上查扣部分：
    SIM 卡1 張。【至於另外扣案之安非他命1 包、玻璃吸管、
    塑膠匙勺等，為毒品案件，與本案無關，不生沒收之問題；
    存證信函1 張，係因被告涉犯詐欺案件，銀行所發通知信函
    ，核非本案犯罪所用之物，應毋庸宣告沒收；邱玉雯身分證
    影本1 張、林婉諭加油中心申報表1 張、合作金庫銀行使用
    金融卡注意事項，此部份稽之案件情節，應與本案無直接之
    牽涉，亦毋庸宣告沒收】。
乙：被告子○○身上查扣部分：
一、行動電話1 支。
二、中國時報刊登廣告名片1 張。
三、帳戶1 本。
四、提款卡1 張。
五、印章1 枚。
丙：被告丙○○身上查扣部分：
一、帳戶1 本。
二、提款卡1 張
三、印章1 枚。
四、行動電話2 支。
五、SIM 卡1 張。
